【裁判字號】    97,家抗,56
【裁判日期】    971017
【裁判案由】    限定繼承
【裁判全文】
臺灣臺北地方法院民事裁定              97年度家抗字第56號
抗  告  人  甲○○
上列抗告人聲請限定繼承事件，抗告人對於民國97年6月10日本
院97年度繼字第956號第一審裁定提起抗告，本院裁定如下：
    主        文
抗告駁回。
抗告費用新臺幣壹仟元由抗告人負擔。
    理        由
一、抗告人於原審聲請意旨略以：抗告人為被繼承人乙○之外孫
    ，被繼承人乙○於民國69年11月10日死亡，抗告人久未與被
    繼承人乙○聯繫，遲至97年3 月間始知悉被繼承人乙○死亡
    之消息，為此具狀聲請限定繼承云云。原審調查事證後，認
    為被繼承人乙○於69年11月10日死亡時，其遺產由其配偶彭
    可鑾及子女關承恩、潘關順共同繼承，抗告人為被繼承人乙
    ○之第一順位親等在後之繼承人，尚無繼承權可言，其限定
    繼承，於法不合，乃裁定予以駁回。
二、抗告意旨略以：抗告人之母即潘關順於92年8月3日死亡，故
    抗告人及抗告人之妹潘秀英，依民法第1140、1138、1139條
    ，成為第一順位之代位繼承人。而因被繼承人乙○移民香港
    多年，於死亡時被繼承人乙○家人並未即時通知抗告人之母
    親及抗告人，以致錯失限定繼承聲請時機，直至收到北市稽
    大安甲字第09733130400 號函文，方知繼承開始之情事，於
    情對抗告人明顯不公，為此提起抗告，求予廢棄原裁定等語
    。
三、經查，抗告人雖主張因其母潘關順於92年8 月3 日死亡，其
    與其妹潘秀英，因民法代位繼承之規定，因而成為第一順位
    之代位繼承人云云。然查，依民法第1140條有關代位繼承之
    規定，第1138條所定第一順序之繼承人，有於繼承開始前死
    亡或喪失繼承權者，由其直系血親卑親屬代位繼承其應繼分
    。足見須第一順序親等較近之繼承人，有於繼承開始前死亡
    或喪失繼承權者，方由其直系血親卑親屬代位繼承其應繼分
    。本件被繼承人乙○於69年11月10日死亡，抗告人之母潘關
    順於92年8 月3 日死亡，抗告人之母死亡之事實係發生於被
    繼承人乙○繼承開始後，與代位繼承規定不符，本件自無代
    位繼承之適用。是本件屬順序在後之抗告人，其對於被繼承
    人乙○之繼承權尚未發生，自無拋棄或限定繼承之權利可言
    ，原審駁回抗告人限定繼承之聲請，於法並無違誤。抗告意
    旨指摘原裁定不當，求予廢棄改判，為無理由，應予駁回。
    爰裁定如主文。
中    華    民    國    97    年    10    月    17    日
                    家事法庭審判長法  官  曾部倫
                                  法  官  鍾  華
                                  法  官  黃桂興
以上為正本係照原本作成。
本裁定除以適用法規顯有錯誤為理由，並經本院許可外，不得再
抗告。
如提起再抗告，應於收受送達後10日內向本院提出再抗告狀，應
同時表明再抗告理由，且繳納再抗告費新臺幣1,000元。
中    華    民    國    97    年    10    月    17    日
                                  書記官  陳俐妙


司法院資訊處製作；財團法人民間司法改革基金會備份。
